臺北高等行政法院判決
111年度簡上字第158號
上  訴  人  佳福育樂事業股份有限公司

代  表  人  陳韻如（董事長）

訴訟代理人  陳冠諭  律師
被 上訴 人  勞動部                                   
代  表  人  許銘春（部長）
上列當事人間勞工保險條例及就業保險法事件，上訴人對於中華
民國111年6月30日臺灣臺北地方法院107年度簡字第160號行政訴
訟判決，提起上訴，本院判決如下：
    主  文
上訴駁回。
上訴審訴訟費用由上訴人負擔。
    理  由
一、事實概要：
　㈠上訴人在新北市○○○區經營○○高爾夫球場，訴外人楊Ｏ瑩、葉Ｏ
    連、向Ｏ琴、陳Ｏ雯、楊Ｏ珍、汪Ｏ紅、許Ｏ燕、徐Ｏ玲、施Ｏ潔
    、陳Ｏ安、呂Ｏ禧、陳Ｏ玉、李Ｏ純、陳Ｏ涵、陳Ｏ玉、陳Ｏ蓉、
    鍾Ｏ美、胡Ｏ萍、陳Ｏ淇、陳Ｏ娟、楊Ｏ、陳Ｏ哖、陳Ｏ娟、許Ｏ文
    、許Ｏ鳳及王Ｏ雲（下稱楊Ｏ瑩等26人）為服務於○○高爾夫球
    場之桿弟。
　㈡民國106年7月間，上訴人公司企業工會向上訴人所屬勞工保
    險局（以下簡稱為勞保局）提出檢舉，指稱上訴人涉有違反
    勞動基準法、未依法為員工加保等情，經勞保局審查結果，
    認原告未依規定於楊Ｏ瑩等26人在職期間申報參加勞工保險
    及就業保險，除陳Ｏ玉、呂Ｏ禧2人在職期間另有其他雇主加
    保，不予處罰就業保險罰鍰外，餘由被上訴人依勞工保險條
    例第72條第1項及就業保險法第38條第1項規定，以106年11
    月29日勞局納字第10601889150號、第10601889151號裁處書
    （以下合稱為原處分）各裁處上訴人罰鍰新臺幣（下同）14
    1,712元、33,420元。上訴人不服，向臺灣臺北地方法院行
    政訴訟庭（以下稱為原審）提起行政訴訟，經該院於111年6
    月30日以107年度簡字第160號判決（以下稱為原判決）駁回
    上訴人之訴。上訴人不服，再提起本件上訴。
二、上訴人起訴主張及訴之聲明、被上訴人於原審之答辯及聲明
    、原判決理由，均引用原判決書所載。　　
三、上訴意旨略以：
　㈠勞動契約即為民法之僱傭契約，而上訴人與桿弟間之法律關
    係究屬僱傭、承攬，抑或係委任關係，乃上訴人有無義務為
    楊Ｏ瑩等24人（即不含陳Ｏ玉、李Ｏ禧之楊Ｏ瑩等26人）申報投
    保勞工保險及就業保險之先決問題，是雙方間之法律關係既
    經原審法院民事庭於111年5月30日以107年度重勞訴字第13
    號民事判決，確認上訴人與桿弟間不存在僱傭關係，上訴人
    自無為楊Ｏ瑩等24人申報投保勞工保險及就業保險之義務，
    原審見未及此，仍率斷上訴人與楊Ｏ瑩等26人間存在僱傭關
    係，復未就上訴人所聲請調查之證據予以調查，除有適用法
    規不當之違誤外，亦有判決理由不備之當然違背法令。
  ㈡原審僅以勞動檢查紀錄、桿弟值日工作登記等證據，率認上
    訴人有要求桿弟遞球桿、替客人開車、看果嶺草紋、回復客
    人挖洞補沙、協助除草及清潔等工作及桿弟係為上訴人服勞
    務，桿弟對於上訴人具有人格上及經濟上從屬性云云，卻未
    就有利於上訴人之證據資料，予以審酌，亦未敘明不採納之
    理由，實已有判決理由不備之當然違背法令。   
　㈢「桿弟出班公休休假規定辦法」、「幸福高爾夫球場桿弟守
     則」、「幸福高爾夫球場桿弟管理規則」等文件形式上真
     正不明，且桿弟相關自律規定亦非上訴人所制定，又上訴
     人並未委派證人林○惠參與桿弟會議及懲處桿弟，原審就前
     開各情，不僅未衡酌證人之證述中有利於上訴人之內容，
     亦未於原判決理由欄項下敘明不予採納之理由，即憑臆測
     之詞，遽為不利於上訴人之論斷，實有判決未載理由之當
     然違背法令。　　
　㈣原判決對於上訴人主觀上是否具有故意、過失等情，並未就
    上訴人所聲請調查之證據而為調查，亦對於有利於上訴人之
    證據，恝置不理，徒憑新北市佳福育樂事業股份有限公司企
    業工會、新北市政府勞工局之函文及幸福高爾夫球場桿弟應
    注意補充規定事項等片面資料，遽認上訴人主觀上具可非難
    性及可歸責性，自有判決不備理由之當然違背法令，並有違
    證據價值禁止預斷法則之情，於法容有未洽等語。並聲明：
    ⒈原判決廢棄。⒉上廢棄部分，訴願決定及原處分均撤銷；或
    發回臺灣臺北地方法院。
四、本院之判斷：
  ㈠按勞工保險條例第6條第1項第2款規定：「年滿15歲以上，6 
    5歲以下之左列勞工，應以其雇主或所屬團體或所屬機構為
    投保單位，全部參加勞工保險為被保險人：…二、受僱於 僱
    用5人以上公司、行號之員工。」同條例第11條規定：「
    符合第6條規定之勞工，各投保單位應於其所屬勞工到職、
    入會、到訓、離職、退會、結訓之當日，列表通知保險人；
     其保險效力之開始或停止，均自應為通知之當日起算。但
    投 保單位非於勞工到職、入會、到訓之當日列表通知保險
    人者 ，除依本條例第72條規定處罰外，其保險效力之開始
    ，均自 通知之翌日起算。」同條例第72條第1項規定：「投
    保單位違反本條例規定，未為其所屬勞工辦理投保手續者，
    按自僱 用之日起，至參加保險之前一日或勞工離職日止應
    負擔之保 險費金額，處4倍罰鍰。勞工因此所受之損失，並
    應由投保單位依本條例規定之給付標準賠償之。」次按就業
    保險法第5條第1項第1款規定：「年滿15歲以上，6 5歲以下
    之下列受僱勞工，應以其雇主或所屬機構為投保單位，參加
    本保險為被保險人：一、具中華民國國籍者。… 」同法第6
    條第1項前段及第3項前段分別規定：「（第1項）本法施行
    後，依前條規定應參加本保險為被保險人之勞工，自投保單
    位申報參加勞工保險生效之日起，取得本保險被保險人身分
    ；…（第3項）依前條規定應參加本保險為被保險人之勞工，
    其雇主或所屬團體或所屬機構未為其申報參加勞工保險者，
    各投保單位應於本法施行之當日或勞工到職之當日，為所屬
    勞工申報參加本保險；…。」同法第38條第 1項前段規定：
    「投保單位違反本法規定，未為其所屬勞工辦理投保手續者
    ，按自僱用之日起，至參加保險之前一日或勞工離職日止應
    負擔之保險費金額，處10倍罰鍰。」
  ㈡第按勞動基準法、勞工保險條例及就業保險法等相關勞動法
    令，有其保護弱勢勞工權益之特殊政策目的，以符憲法第14
    2條及憲法增修條文第10條第8項所揭櫫「民生主義國家」之
    基本國策及「社會福利國家」之原則，與國民政府於18年11
    月22日所制訂公布之民法「債編」第2章「各種之債」第7節
    「僱傭」之規定，其規範目的尚非相同，兩者用語亦非完全
    一致，縱部分用語相同，其概念內涵亦非完全相同。是於正
    確解讀相關勞動法令所規定「勞動契約」之內涵時，自無從
    僅由民法所規定僱傭契約之概念加以理解，亦即民法之僱傭
    契約及勞動基準法等勞動法令之勞動契約，固均屬於勞務契
    約，惟勞動契約不以民法所規定之僱傭契約為限，凡關於勞
    務給付之契約，其具有從屬性勞動之性質者，縱兼有承攬、
    委任等性質，仍應認屬勞動契約。況行政訴訟與民事訴訟各
    有不同之規範目的，民事判決固得為行政法院認定事實之依
    據，惟如有確切之反證，行政法院仍得基於職權本於調查所
    得，自為獨立之認定及裁判，而不受該民事確定判決認定事
    實及其法律見解之拘束。
  ㈢事實認定乃事實審法院之職權，茍其事實之認定符合證據法
    則，縱其證據之取捨與當事人所希冀者不同，致其事實之認
    定亦異於該當事人之主張者，亦不得謂為判決有違背法令之
    情形。又所謂判決不備理由係指判決全然未記載理由，或雖
    有判決理由，但其所載理由不明瞭或不完備，不足使人知其
    主文所由成立之依據，至所載理由雖稍欠完足，如不影響判
    決基礎者，尚難謂有理由不備之違法。
  ㈣核諸原審以上訴人與楊Ｏ瑩等26人間具人格上從屬性、經濟上
    從屬性、組織上從屬性，屬勞基法第2條第6款勞動契約關係
    ，上訴人未為楊Ｏ瑩等人依法申報勞工保險及就業保險，顯
    具違法認識及主觀上故意、過失等情，已明確論述事實認定
    與法律解釋適用之理由，並對上訴人主張之取捨詳為論斷（
    參原判決第9頁至第17頁），其論述復無違證據、論理及經
    驗法則，尚無判決不適用法令、適用法令不當、判決理由不
    備或理由矛盾之情形。上訴意旨猶執前詞，堅稱勞動契約即
    為民法上之僱傭契約，雖援引大法官黃茂榮、黃虹霞、蔡明
    誠、陳春生等於司法院釋字第740號解釋所提出之協同意見
    為據，然該號解釋文、解釋理由不惟並無勞動契約即等於僱
    傭契約之明文，由解釋理由（第2段）「勞動契約之主要給
    付，在於勞務提供與報酬給付。惟民法上以有償方式提供勞
    務之契約，未必皆屬勞動契約。是應就勞務給付之性質，按
    個案事實客觀探求各該勞務契約之類型特徵，諸如與人的從
    屬性（或稱人格從屬性）有關勞務給付時間、地點或專業之
    指揮監督關係，及是否負擔業務風險，以判斷是否為系爭規
    定一（按即勞基法第2條第6款）所稱勞動契約。」之旨，益
    徵行政法院就勞資間勞務給付關係是否屬勞動契約之判斷，
    與民事訴訟有關僱傭契約之認定仍屬有間，上訴意旨於此已
    顯有誤解；至另指摘原判決該部分有適用法規不當、判決理
    由不備等違法云云，無非係以其歧異之見解，對於業經原判
    決論駁之事項再予爭執，並就原審取捨證據、認定事實之職
    權行使事項為指摘，所訴並無可採。
  ㈤綜上所述，原判決並無上訴人所指有違背法令之情形，上訴
    論旨指摘原判決違誤，求予廢棄，為無理由，應予駁回。
據上論結，本件上訴為無理由。依行政訴訟法第255條第1項、第
98條第1項前段，判決如主文。
中　　華　　民　　國　　111 　年　　12　　月　　16　　日
                    臺北高等行政法院第七庭
                              審判長法  官　鍾  啟  煌
                                    法  官　林  淑  婷
                              　　　法  官　吳  坤  芳
上為正本係照原本作成。
不得上訴。
中　　華　　民　　國　　111 　年　　12　　月　　16　　日
                                    書記官  何  閣  梅